【裁判字號】    89,台上,5680
【裁判日期】    890928
【裁判案由】    違反水土保持法
【裁判全文】
最高法院刑事判決                              八十九年度台上字第五六八○號
    上  訴  人  甲○○
    選任辯護人  胡美慧律師
右上訴人因違反水土保持法案件，不服台灣高等法院中華民國八十七年六月十八日第
二審判決（八十七年度上訴字第二○一二號，起訴案號：台灣板橋地方法院檢察署八
十六年度偵字第一九六四九號），提起上訴，本院判決如左：
    主  文
上訴駁回。
    理  由
按刑事訴訟法第三百七十七條規定，上訴於第三審法院，非以判決違背法令為理由，
不得為之。是提起第三審上訴，應以原判決違背法令為理由，係屬法定要件。如果上
訴理由狀並未依據卷內訴訟資料，具體指摘原判決不適用何種法則或如何適用不當，
或所指摘原判決違法情事，顯與法律規定得為第三審上訴理由之違法情形，不相適合
時，均應認其上訴為違背法律上之程式，予以駁回。本件原判決認定上訴人甲○○於
民國八十六年二月間起，在經台灣省政府報請行政院核定公告列為水土保持法所規定
山坡地之台北縣五股鄉○○段四六之一、四六之二地號內，未經地主王必榮、劉火朝
之同意，擅自於上開山坡地內堆積土石，致生水土流失。嗣經台北縣政府於同年八月
八日派員履勘查獲等情。因而撤銷第一審判決，改判仍論處上訴人在私人山坡地內，
未經同意擅自堆積土石，致生水土流失罪刑。已敘明上開事實，業據前揭地號所有人
劉火朝、王必榮指陳綦詳，且有土地登記簿謄本、劉火朝說明函各二份，及台北縣政
府八十六年十一月十九日八六北府農六字第四三二二九九號函乙件附卷可佐。又上開
地號及隔鄰之同段四五之三地號均經台灣省政府報請行政院核定公告列為水土保持法
所規定山坡地，業據台北縣政府農業局經辦人員林耀昌證稱甚明，且有台灣省政府公
告、山坡地範圍地段訂正後明細表、地籍圖在卷可憑。而上訴人雖與上開地號隔鄰之
同段四五之三地號所有人王金朝訂有土地租賃契約書，在該地號上堆積土石，惟逾界
堆放在本件土地上之事實，業經台北縣政府農業局、五股鄉公所、新莊地政事務所等
相關人員於八十六年八月八日會勘屬實，制有會勘紀錄表及現場照片二幀在卷可稽。
且由卷附之上訴人與王金朝就前揭四五之三地號所訂立之土地租賃契約書以觀，其第
一條即載明供砂石與廢棄物轉運之用，足認前開石德段四六之一及四六之二地號上堆
積之土石係上訴人所為。又上訴人上揭堆積土石於他人山坡地之行為，致生水土流失
等情，業據證人即台北縣五股鄉公所職員謝茂松證稱屬實，並經台北縣政府農業局以
八十七年三月十八日八七北農六字第二一八九號函載甚詳。事證明確，為其所憑之證
據及認定之理由。並以上訴人於偵審中或稱借給隔壁土地之建築老闆放的，或稱友人
陳富貴或陳進貴堆放的，供述不一，且經第一審調取口卡供指認又稱非其人，所供述
難以憑採。其於原審所辯：伊向王金朝承租隔鄰之同段四五之三地號土地，作為堆積
砂石與廢棄物之集散地，並不知系爭土地係山坡地，因被環保局開罰單，就不再放，
後來就借給陳進貴。八十六年八月八日台北縣政府通知伊前往現場會勘，伊有說土石
是伊一位朋友所堆積，逾界堆放在同段四六之一、四六之二地號，地主有口頭同意云
云，係屬卸責之詞，不足採信，亦於理由內詳予指駁及說明。核其所為論斷，與卷內
資料相符，從形式觀察，並無認定事實不依證據或有何採證違背經驗法則、論理法則
等違法情形存在。本件上訴意旨略以：系爭土地上之土石並非上訴人所堆積，該土石
為上訴人之友人綽號「阿貴」者所置放，其真實姓名為陳富貴或陳進貴，原審未詳予
查明，即認定係上訴人所堆積，要有未合等情。惟由上所述，原判決已說明其就案內
所有證據，本於調查所得心證，分別定其取捨，而憑以認定上訴人在私人山坡地內，
未經同意擅自堆積土石，致生水土流失之依據及理由。上訴意旨乃徒就原判決明確論
斷之事項，及原審採證認事之職權行使，任意指摘，自與法律規定得為第三審上訴理
由之違法情形，不相適合。其上訴違背法律上之程式，應予駁回。
據上論結，應依刑事訴訟法第三百九十五條前段，判決如主文。
中      華      民      國    八十九    年      九      月    二十八    日
                              最高法院刑事第八庭
                                  審判長法官  吳  雄  銘
                                        法官  池  啟  明
                                        法官  石  木  欽
                                        法官  郭  毓  洲
                                        法官  吳  三  龍
      右正本證明與原本無異
                                              書  記  官
中      華      民      國    八十九    年      十      月      三      日


司法院資訊處製作；財團法人民間司法改革基金會備份。
